臺灣板橋地方法院刑事判決
公訴人　臺灣板橋地方法院檢察署檢察官
被　告　丁○○
　　　　　　　　（現於臺灣臺北看守所羈押中）
上列被告因詐欺案件，經檢察官提起公訴（93年度偵緝字第2003
號、94年度偵緝字第18號）及移送併案審理（94年度偵緝字第10
號、94年度偵緝第15號、94年度偵緝字第23號），被告於本院準
備程序中就被訴事實為有罪之陳述，經本院合議庭裁定由受命法
官獨任進行簡式審判程序，並判決如下：
    主  文
丁○○共同連續意圖為自己不法之所有，以詐術使人將本人之物
交付，處有期徒刑陸月，如易科罰金，以佰元折算壹日。
    事  實
一、丁○○因急需金錢緣故，於民國91年間某日，先認識不詳年
    忠」成年男子之介紹，而認識何志能（由臺灣板橋地方法院
    檢察署檢察官另行偵辦中），並因不詳年籍自稱「李萬忠」
    之成年男子同意給付丁○○新臺幣（下同）18萬元，惟約定
    丁○○須申請設立公司及請領支票提供使用。自斯時起，丁
    ○○即與不詳年籍自稱「李萬忠」之成年男子及何志能三人
    共同基於意圖為自己不法所有之概括犯意聯絡，先由丁○○
    於91年8 月28日，在臺北縣新莊市○○路593 巷6 弄23 號
    騙財（貨）物所用之支票，乃再由丁○○以「詠盛工程行」
    之名義向遠東商業銀行新莊分行申請開立支票存款帳戶（帳
    號為000000000 號），並製造存款證明而領得上開銀行所印
    發之空白支票，再由丁○○交予不詳年籍自稱「李萬忠」之
    成年男子，而該不詳年籍自稱「李萬忠」之成年男子於取得
    上開空白支票後，即推由何志能擇定特定廠商後，並對外自
    稱係「詠盛工程行」業務經理，而連續為下列行為：
  (一)於92年6 月間某日，至臺北縣泰山鄉○○路143 巷6 號「興
    昌機電有限公司」（下稱興昌公司），向興昌公司業務經理
    袁熠浩偽稱「詠盛工程行」因承接世貿三館之電焊鐵工及捷
    運內湖線基樁工程，需購買3 台發電機，使興昌公司陷於錯
    誤，依約於同月19日先送2 台發電機（價值共計11萬2 千3
    百5 拾元）至「詠盛工程行」，何志能並簽發發票日92 年7
    月26日、票號BY 0000000號、面額11萬2 千3 百5 拾元、發
    票人詠盛工程行負責人丁○○之支票一紙予興昌公司。後何
    志能為使興昌公司能繼續將第3 台發電機送至「詠盛工程行
    」，即於同月30日與興昌公司補簽訂發電機訂購合約書，並
    開立發票日分別為同年8 月2 日、9 月5 日；票號BY000000
    0 號、BY0000000 號；面額分別為10萬元、40萬元；發票人
    均為詠盛工程行負責人丁○○之支票各1 紙以取信興昌公司
    ，其後何志能即多次催促興昌公司業務經理袁熠浩儘快將第
    3 台機器（價值50萬元）交付，惟因袁熠浩察覺有異，並發
    現前揭票號BY0000000 號支票已遭退票，始知受騙。
  (二)於92年6 、7 月間，至臺北縣中和市○○路69號「上煇精密
    儀器有限公司」（下稱上煇公司），向上煇公司誆稱「詠盛
    工程行」因工程需要，需購買雷射儀組、繼電器、接收器等
    物品，而連續向上煇公司購買上揭物品數批，總計價金為79
    萬1 千1 百8 拾元，致上煇公司不疑有詐，而依約將前揭貨
    品如數送至「詠盛工程行」，由何志能簽收後，何志能並簽
    發發票日期分別為92年7 月25日、同年7 月26日、7 月31日
    、8 月15日；票號BY0000000 號、BY0000000 號、BY000000
    0 號、BY0000000 號；面額分別為17萬元、8 萬1 千3 百元
    、13萬7 千5 百元、40萬2 千3 百8 拾元；發票人均為詠盛
    工程行負責人丁○○之支票各1 紙，以取信上煇公司。詎上
    開支票到期均不獲兌現，上煇公司經查訪後，始發現詠盛工
    程行已結束營業，何志能及詠盛工程行名義負責人丁○○均
    已逃匿無蹤，至此方知受騙。
  (三)於92年7 月8 日，透過電話聯絡方式，向位於臺南市○○區
    ○○路2 段63巷4 號1 樓「明洋電機廠」負責人乙○○，誆
    稱欲以現金每台9 千元價格訂購焊揚牌300A電焊機50台，總
    計價金47萬2 千5 百元，使乙○○陷於錯誤，依約於同年月
    15日，如數將上揭電焊機送至「詠盛工程行」，嗣乙○○於
    翌日（16日）北上至「詠盛工程行」欲收取現金貨款時，何
    志能卻給付發票日92年7 月24日、票號BY0000000 號、面額
    47萬2 千5 百元、發票人為詠盛工程行負責人丁○○之支票
    1 紙以為支付。嗣因乙○○提示該紙支票時遭退票，始知受
    騙。
  (四)於92年7 月11日及同年7 月18日，以電話向位於臺北縣中和
    市○○路○ 段102 號10樓之3 「連華科技股份有限公司」（
    下稱連華公司）誆稱欲訂購總價14萬1 千1 百4 拾元之數位
    相機等產品，且為取信於連華公司，先於92年7 月17日匯款
    7 千3 百元入連華公司帳戶，嗣於連華公司依約在92年7 月
    18日、21日先後將上開商品送至「詠盛工程行」後，何志能
    再簽發發票日92年7 月24日、同年7 月28日；票號BY000000
    0 號、BY0000000 號；票面金額分別為6 萬8 千9 百3 拾元
    、6 萬4 千9 百1 拾元；發票人均為詠盛工程行負責人丁○
    ○之支票各1 紙以為支付。詎上開支票到期時均不獲兌現，
    連華公司至此方知受騙。
二、案經告訴人興昌公司告訴暨告訴人乙○○訴由臺灣臺南地方
    法院檢察署呈請臺灣高等法院檢察署檢察長令轉臺灣板橋地
    方法院檢察署檢察官偵查起訴，以及告訴人連華公司、上煇
    公司先後訴由臺灣板橋地方法院檢察署檢察官偵查後移送本
    院併案審理，嗣經本院裁定進行簡式審判程序。
    理  由
一、上開事實，業據被告丁○○於本院準備程序及審理時坦承：
    有擔任詠盛工程行的負責人並請領支票給「李萬忠」，「李
    萬忠」再交給何志能使用，「李萬忠」與何志能不是同一人
    ，當初是在91年間先認識「李萬忠」，「李萬忠」說要給伊
    錢，但是要伊去幫忙開設工程行擔任人頭及請領支票使用，
    何志能與「李萬忠」是一夥的，第一次支票伊請領出來之後
    ，就交給「李萬忠」，之後訂貨的過程伊都沒參與，詠盛工
    程行從頭到尾都沒有真正的營業，伊一開始就知道他們是準
    備開空頭公司要騙人等語不諱，核與告訴人興昌公司代理人
    袁熠浩於警詢、偵查中；告訴人上煇公司代理人黃世仁於警
    詢、偵查中、告訴人上煇公司代理人鍾萬鈞於偵查中；告訴
    人乙○○於偵查中；告訴人連華公司負責人甲○○於偵查中
    所分別指訴之情節皆相符，且事實(一)部分，另有詠盛工程行
    業務經理何志能名片1 紙、興昌公司之報價單、出貨單各1
    份、開立以詠盛工程行為買受人之統一發票1 紙、請款明細
    單、發電機訂購合約書各1 份、支票3 紙暨退票理由單5 紙
    、詠盛工程行營業登記資料1 份、財團法人金融聯合徵信中
    心查詢資料2 紙在卷（參見臺灣板橋地方法院檢察署93年度
    他字第1084號偵查卷第8 頁至第18頁、第29頁至第32頁、第
    62、63頁）；事實(二)部分，另有上煇公司之出貨單7 紙、支
    票及退票理由單各4 紙、開立以詠盛工程行為買受人之統一
    發票1 紙、法務部票據信用資訊連結作業查詢明細表四紙附
    卷（參見臺灣板橋地方法院檢察署92年度發查字第3426號偵
    查卷第3 頁至第13頁、92年度核退字第8254號第12頁、92年
    度偵字第18731 號第4 頁至第7 頁）；事實(三)部分，另有詠
    盛工程行之訂購單、報價單各1 紙、中連汽車貨運股份有限
    公司託運單、收據各1 紙，明洋電機廠所開立以詠盛工程行
    為買受人之統一發票、出貨單各1 紙，支票及退票理由單各
    1 紙、詠盛工程有限公司何志能、「李萬忠」名片各一紙在
    卷（參見臺灣臺南地方法院檢察署92年度發查字第2278號偵
    查卷第5 頁至第10頁、第12頁）；事實(四)部分，另有連華公
    司之報價單2 紙、銷貨憑單2 紙、收款日應收帳款明細表2
    紙，支票及退票理由單各2 紙附卷（參見臺灣板橋地方法院
    檢察署92年度發查字第3297號偵查卷第4 頁至11頁）足資佐
    證。綜上，被告上開出於任意性之自白核與事實相符，堪予
    採信，事證明確，被告犯行堪以認定，應依法論科。
二、核被告丁○○所為，係犯刑法第339 條第1 項之詐欺取財罪
    。被告與不詳年籍自稱「李萬忠」之成年男子及同案被告何
    志能間就上開犯行，有犯意聯絡與行為分擔，為共同正犯。
    被告前後多次詐欺取財犯行，時間緊接，所犯構成要件相同
    ，顯係出於概括犯意為之，為連續犯，應依刑法第56條規定
    論以1 罪，並加重其刑。又公訴人起訴事實雖未敘及上開事
    實(二)及事實(四)部分之犯行，惟該部分事實與公訴人起訴之犯
    罪事實，既具有連續犯之裁判上一罪關係，應為起訴效力所
    及，且經公訴人移送本院併案審理（查臺灣板橋地方法院檢
    察署於94年2 月24日發文，以丙○博體94偵緝10字第12730
    號公函移送本院併案審理之94年度偵緝字第10號被告涉犯詐
    欺案偵查卷6 宗，與同署於94年2 月22日發文，以丙○博暑
    94偵緝23字第12044 號公函移送本院併案審理之94年度偵緝
    字第23號被告涉犯詐欺案偵查卷4 宗，係屬同一事實，經告
    訴人上煇公司重複告訴，並由臺灣板橋地方法院檢察署重複
    偵查後分別移送本院併案審理，併此敘明），自在本院所得
    一併審理之範圍。爰審酌被告同意出名擔任虛設行號之負責
    人，並向金融機構請領支票，以此獲取對價，而提供所領得
    之支票供不詳年籍自稱「李萬忠」之成年男子及同案被告何
    志能行詐騙他人財物時之用，所為嚴重破壞社會經濟秩序，
    惡行非輕，惟考量被告係因要籌措妻子的醫藥費，方同意為
    之，且並無前科，有臺灣高等法院被告前案紀錄表1 份在卷
    可參，素行尚稱良好，犯後已坦承犯行，有所悔悟，兼衡告
    訴人所受之損害，詐得財物價值共計150 萬9 千8 百7 拾元
    ，被告因而獲取之利益僅18萬元等一切情狀，量處如主文所
    示之刑，並諭知易科罰金之折算標準，以資懲儆。
三、據上論斷，應依刑事訴訟法第299 條第1 項前段、第273 條
    之1 第1 項，刑法第28條、第56條、第339 條第1 項、第41
    條第1 項前段，罰金罰鍰提高標準條例第1 條前段、第2 條
    ，判決如主文。
本案經檢察官程秀蘭到庭執行職務。
中　　華　　民　　國　　94　　年　　3 　　月　　9 　　日
　                    　刑事第十庭　法　官  黃若美
上列正本證明與原本無異。
如不服本判決，應於判決送達後10日內向本院提出上訴狀 (應附
繕本)， 上訴於臺灣高等法院。
                                    書記官  曹秋冬
中　　華　　民　　國　　94　　年　　3 　　月　　10　　日
附錄本案論罪科刑法條全文：
中華民國刑法第339條：
意圖為自己或第三人不法之所有，以詐術使人將本人或第三人之
物交付者，處5 年以下有期徒刑、拘役或科或併科1 千元以下罰
金。
以前項方法得財產上不法之利益或使第三人得之者，亦同。
前二項之未遂犯罰之。
